【裁判字號】    98,訴易,9
【裁判日期】    980728
【裁判案由】    損害賠償
【裁判全文】
臺灣高等法院臺南分院民事判決           98年度訴易字第9號
原告  乙○○
被告  丙○○
上列當事人間請求侵權行為損害賠償刑事附帶民事訴訟事件，經
本院刑事庭裁定（98年度附民字第4號）移送前來，本院於98年7
月14日言詞辯論終結，茲判決如下：
    主  文
被告應給付原告新台幣柒萬壹仟肆佰元。
原告其餘之訴駁回。
訴訟費用由被告負擔二十分之七，餘由原告負擔。
    事  實
甲、原告方面：
一、聲明：(一)被告應給付原告新台幣20萬元。(二)訴訟費用由被告
    負擔。
二、陳述：
    兩造係臺南縣歸仁鄉○○○路○段211號金鳳樓KTV店之同事
    ，於民國（下同）96年8月6日下午某時許，在上開KTV休息
    室內，被告見無人之際，先行竊取原告所使用之車號3S-956
    6號自用小客車鑰匙一把後，繼於同年月7日17時許，聯繫訴
    外人邱傭哲，假稱車號3S-9566號自用小客車欲出售。二人
    並即前往臺南縣北區○○路109號原告住處前，著手欲發動
    上開自小客車，惟因該車無法啟動，被告乃將鑰匙交付訴外
    人邱傭哲。嗣於翌日上午8時45分許，訴外人邱傭哲攜帶工
    具欲發動該3S-9566號自用小客車之際，為原告之夫賴蒼德
    發現而報警查獲。被告竊取原告所有之鑰匙，原告為恐被告
    複製更生不法之其他危害，故原告將失竊之車子鎖頭及住家
    鎖頭全部更換，原告共支付更換費用新台幣（下同）7萬140
    0元。另原告於本案案發後有失眠、情緒不安、焦慮等症狀
    ，經醫師診治為憂鬱症，須長期至精神科治療，亦有診斷證
    明書可證，足見此案已造成原告身心受創，產生不可抹滅之
    傷害。為此依民法第184條第1項、第193條第1項、第195條
    第1項之規定提起本訴。
三、證據：除引用刑事訴訟程序之立證方法外，並提出收據4紙
    、處方簽、診斷證明書影本為證。
乙、被告方面：
一、聲明：(一)原告之訴駁回。(二)訴訟費用由原告負擔。
二、陳述：對於原告主張之事實不爭執，伊已服刑受到懲罰，伊
    沒有能力賠償，伊在認識原告之初，原告就已經有很嚴重的
    憂鬱症，原告要拿到診斷證明並非難事，況伊也沒有複製原
    告之鑰匙，原告自無損害可言。
丙、本院依職權調閱臺灣臺南地方法院檢察署97年度偵字第1233
    9號丙○○竊盜案全卷宗（共5宗），暨調閱兩造稅務電子閘
    門財產所得歸戶資料，並傳訊證人甲○○到庭。
    理  由
一、原告起訴主張：兩造係臺南縣歸仁鄉○○○路○段211號金鳳
    樓KTV店之同事，於96年8月6日下午某時許，在上開KTV休息
    室內，被告見無人之際，先行竊取原告所使用之車號3S-956
    6號自用小客車鑰匙一把後，繼於同年月7日17時許，聯繫訴
    外人邱傭哲，二人並即前往臺南縣北區○○路109號原告住
    處前，著手欲發動上開自小客車，惟因該車無法啟動，被告
    乃將鑰匙交付訴外人邱傭哲。嗣於翌日上午8時45分許，訴
    外人邱傭哲攜帶工具欲發動該3S-9566號自用小客車之際，
    為原告之夫賴蒼德發現而報警查獲。被告竊取原告所有之鑰
    匙，原告為恐被告複製更生其他不法之危害，故原告將失竊
    之車子鎖頭及住家鎖頭全部更換，支付更換費用7萬1400元
    。另原告於本案案發後有失眠、情緒不安、焦慮等症狀，經
    醫師診治為憂鬱症，須長期至精神科治療，亦有診斷證明書
    可證，足見此案已造成原告身心受創，產生不可抹滅之傷害
    。為此依民法第184條第1項、第193條第1項、第195條第1項
    之規定，求為判決命被告應給付20萬元之判決（其中增加生
    活上必要費用7萬1400元，精神慰撫金12萬8600元）等語。
二、被告則以：對於原告主張之事實不爭執，伊已服刑受到懲罰
    完畢，沒有能力賠償，伊在認識原告之初，原告就已經有很
    嚴重的憂鬱症，原告要拿到診斷證明並非難事，況伊也沒有
    複製原告之鑰匙，原告自無損害可言云云，資為抗辯。
三、經查：兩造係臺南縣歸仁鄉○○○路○段211號金鳳樓KTV店
    之同事，於96年8月6日下午某時許，在上開KTV休息室內，
    被告見無人之際，先行竊取原告所使用之車號3S-9566號自
    用小客車鑰匙一把後，繼於同年月7日17時許，聯繫訴外人
    邱傭哲，二人並即前往臺南縣北區○○路109號原告住處前
    ，著手欲發動上開自小客車，惟因該車無法啟動，被告乃將
    鑰匙交付訴外人邱傭哲。嗣於翌日上午8時45分許，訴外人
    邱傭哲攜帶工具欲發動該3S-9566號自用小客車之際，為原
    告之夫賴蒼德發現而報警查獲，嗣後警方並於被告所有車號
    4108-SW號自小客車搜索出原告失竊之鑰匙一串各情，有調
    查筆錄、搜索暨扣押筆錄、扣押書、照片附卷可稽（台南市
    警察局第五分局刑偵字第891號卷），為被告丙○○所不爭
    （本院卷第45頁），而被告因竊盜案件，業經台灣台南地方
    法院97年度易字第768號、本院98年度上易字第34號刑事判
    決判處有期徒刑3月，如易科罰金以1千元折算1日確定在案
    ，並經本院調閱上開刑事卷宗核閱屬實，原告主張其車輛及
    住家鑰匙遭被告竊取之事實，堪信為真正。
四、按「因故意或過失，不法侵害他人之權利者，負損害賠償責
    任。」、「不法侵害他人之身體或健康者，對於被害人因此
    喪失或減少勞動能力，或增加生活上之需要時，應負損害賠
    償責任。」，民法第184條第1項前段、第193條第1項定有明
    文。原告主張遭被告竊取鑰匙，惟恐車輛及住家鑰匙遭複製
    ，需更換全部鎖匙，因此請求被告賠償此項損害，於法有據
    。茲查，原告因恐被告複製鑰匙日後行竊其車輛及住家，因
    而更換車牌號碼BJO-098號、268-QBQ號2部機車、車牌號碼
    3S-9566號自小客車車輛及住家鎖頭，共計支出7萬1400元，
    提出收據4紙為證（本院附民字卷第7頁至第10頁），並經證
    人（汽車保養所老闆）甲○○到庭結證稱：「（卷附收據是
    否證人所開？）是的。」、「（是否的確有換這麼多東西？
    ）是的，通常車子被偷，我會建議全部的鎖都更換。」、「
    （如果車子鑰匙被偷，最基本要換哪一部分的鎖？）方向盤
    的鎖」、「（方向盤的鎖多少錢？）因為裡面有晶片，這部
    分大約要3萬元左右。」（本院卷第22頁至第23頁、第28頁
    至第29頁），並為被告所不爭（本院卷第45頁），此部分原
    告支出7萬1400元，應予准許。
五、原告另主張被告為上開侵權行為後，原告因擔心家中有人侵
    入，造成家人之危險，因而失眠、情緒不安、焦慮等症狀，
    經醫師診治為憂鬱症，須長期至精神科治療，足見此案已造
    成原告身心受創，產生不可抹滅之傷害，請求被告賠償精神
    慰藉金云云。惟查，被告上開侵權行為僅導致原告增加生活
    之支出，係屬財產上之損害，查與人格權受侵害之情形不同
    ，其依民法第195條規定請求被告給付精神慰藉金12萬8600
    元，於法無據，不應准許。
六、綜上所述，原告依侵權行為之法律關係，請求被告賠償原告
    7萬1400元增加生活需要費用，為有理由，應予准許；逾此
    部分之請求，則無理由，應予駁回。
七、本件事證已臻明確，兩造其餘攻擊防禦方法及證據資料，核
    與本件判決結果不生影響，不予一一論述，併予敘明。
結論：本件原告之訴，為一部有理由，一部無理由，應依民事訴
訟法第79條，判決如主文。
中    華    民    國    98    年    7     月    28    日
                  民事第三庭    審判長法  官  陳光秀
                                      法  官  莊俊華
                                      法  官  曾平杉
上為正本係照原本作成。
不得上訴。
中    華    民    國    98    年    7     月    30    日
                                      書記官  葉秀珍


司法院資訊處製作；財團法人民間司法改革基金會備份。
